臺灣臺中地方法院刑事判決　　　　　　　　　　　　　　九十年度自字第七二五號
　　自　訴　人　甲○○
　　被　　　告　乙○○
　　選任辯護人　王忠沂律師
右列被告因偽造有價證券案件，經自訴人提起自訴，本院判決如左：
    主  文
乙○○意圖供行使之用，而偽造有價證券，處有期徒刑壹年捌月。緩刑肆年。
偽造如附表所示之支票貳張均沒收。
    事  實
一、乙○○因需款孔急，明知未取得丙○○之授權，竟基於意圖供行使用之偽造有價
    證券犯意，於民國八十八年十月間某日及其後數日，在臺中市○區○○路四九四
    號住處，分別盜用丙○○交付其保管之印章，蓋用於其向臺中市第九信用合作社
    一心分社所請領之於如附表所示之二紙支票上，而偽造各該印文，復分別偽填如
    附表所示之發票日及金額於如附表所示之支票上，而偽造完成如附表所示支票二
    紙之有價證券後，於同年月某日，在甲○○位於臺中市○區○○路二八巷一二號
    居所，持向甲○○調借現金而行使之，甲○○因而預扣部分金額充作利息後，交
    付乙○○新臺幣（下同）十萬餘元，乙○○並應甲○○之要求於如附表所示之二
    紙支票背面背書後交付予甲○○，嗣甲○○於八十九年十二月八日持如附表所示
    編號二之支票提示付款後，始查悉上情。
二、案經甲○○提起自訴。
    理  由
一、訊據被告乙○○固直承有在右揭時地交付如附表所示之二紙支票予自訴人甲○○
    ，以向自訴人調借現金等情不諱，惟矢口否認有何偽造有價證券犯行，辯稱：係
    伊於簽發支票時，誤將所保管丙○○之印章當作伊之印章，而蓋用在如附表所示
    之二紙支票上，嗣後發覺蓋錯印章，即已告知自訴人云云，經查：
  （一）右揭犯罪事實，業據自訴人指訴：被告持如附表所示之二紙支票向伊調借現
        金時，聲稱該二紙支票是客票等語綦詳，復經證人丙○○到庭證述：伊為請
        被告代收掛號郵件，乃將如附表所示二紙支票上所示印文之印章交付被告，
        伊並不知道被告將伊之印章蓋用在如附表所示之二紙支票上等語明確，並有
        如附表所示之支票二紙附卷可憑（均影本）。
  （二）又發票人與背書人所負之票據法上責任，雖有不同，惟就執票人對此二票據
        債務人均有給付票款請求權則無二致，是在社會交易習慣上，除回頭背書之
        情形外，一般而言，發票人並不會在簽發支票同時在支票背面背書。經查臺
        中市第九信用合作社支票存款三一四二之一號帳號，係被告申請開設乙節，
        亦有合作金庫銀行錦南分行九十年十月三十一日（九○）合金錦存字第三九
        六號函所附開戶資料一份在卷可查。至如附表所示之支票二紙背面均有被告
        之背書乙節，為被告所供承不諱，並有支票背面影本二紙附卷足憑。而被告
        於本院九十年十月十七日調查供承：「˙˙˙背書時的時間是到自訴人家。
        」、「（問：如發票人是你，為何要背書？）自訴人叫我在後面背書，因支
        票蓋丙○○印章」、「（問：是否在背書時就發現支票不是你的名字？）是
        ˙˙˙」等語，是被告於如附表所示之支票二紙上背書之際，應明知該二紙
        支票之發票人係丙○○，而非其本人，方有可能復背書於其上。茍被告無偽
        造有價證券之犯意，則其於背書之際發覺蓋錯印章，應即時向自訴人表明蓋
        錯印章之情，應無可能仍應自訴人之要求，背書後交付自訴人以調借現金。
        且參以如附表所示之支票二紙，其支票號碼並非相連，其間尚有支票號碼為
        415545至0000000紙支票，且被告於本院九十一年一月十四日調查時供明：
        如附表所式之支票二紙，並非同時簽發，而係與先簽發一張，嗣又簽發數張
        支票以給付貨款後，始再簽發第二張支票等語，足徵如附表所示之支票並非
        同時簽發。而支票號碼415545至0000000紙支票，係因存款不足而退票乙節
        ，亦有合作金庫銀行錦南分行九十一年一月十日（九一）合金錦存字第○九
        三號函附卷可查，由此可知，支票號碼415545至0000000紙支票，均無印鑑
        不符而退票之情形。則被告於不同時間所簽發而交付自訴人調借現款之支票
        均錯蓋證人丙○○印章，而中間所簽發交付他人之支票，卻均無蓋錯印章之
        情形，此應非單純巧合，而係被告故意冒用證人丙○○之名義簽發支票使然
        。
  （三）被告之選任辯護人雖為被告辯護稱：自訴人係因已經被告告知蓋錯印章之情
        事，始未持如附表所示編號一之支票提示付款。經查，自訴人於本院九十年
        十月十七日及同年十一月十九日調查時均指稱：如附表所示編號一之支票發
        票日屆至時，因被告稱該支票帳戶已拒絕往來，要伊不要提示付款，至於票
        款，被告願意分期給付，嗣被告僅給付二萬五千元後，即未依約付款，伊始
        持如附表所示編號二之支票提示付款等語，而被告於同年十一月十九日則對
        於其在八十八年十二月前有依約定分期給付二萬五千元乙節亦供承不諱，足
        證自訴人陳稱因被告於如附表所示編號二之支票屆期前，有按期給付款項，
        始未持如附表所示編號一之支票提示付款等情應非虛假，是縱自訴人未持如
        附表編號一所示之支票提示付款，此亦不足作為有利於被告之認定。
  （四）另被告於本院調查時，迭供稱：伊係於八十八年十月間持如附表所示之支票
        向自訴人調借現金等語。而自訴人則先於本院九十年十一月二日調查時指稱
        ：被告交付如附表所示之支票之時間，係在八十八年六月間，當時被告另外
        還拿三萬元之本票及二萬元之支票調借現金，伊即從銀行領了十萬元，另其
        配偶領了六萬元，湊足十五萬五千元交付被告，另五千元則係利息云云，惟
        自訴人於本院同日調查時，又陳稱：該二萬元之本票是被告來借款時當場簽
        發交付，簽發日期即本票之發票日云云，惟查自訴人所提出之票面金額二萬
        元之本票發票日為八十八年八月三日，有該本票一紙（影本）附卷可稽，是
        自訴人就被告交付之如附表所示之支票二紙之時間，前後已有八十八年六月
        及同年八月之不同陳述；又自訴人於本院同年月十九日調查時，再提出其設
        於臺中市第九信用合作社之活期儲蓄存款存摺以證明其於八十八年六月三十
        日提領十三萬元借予被告，則自訴人就被告持如附表所示支票二紙來調借現
        金所交付之金額及來源，前後陳述亦不一致，是自訴人所指訴被告交付如附
        表所示之支票之時間及被告因而取得之借款金額之指訴，即有瑕疵，而難採
        信。是此部分事實，應以被告之供述為可採，併此敘明。
  （五）綜上所述，被告辯解顯係臨訟飾卸之詞，不足採信，本件事證明確，被告犯
        行堪以認定，應予依法論科。
二、核被告所為，係犯刑法第二百零一條第一項之偽造有價證券罪。被告盜用印章之
    行為為偽造有價證券之部分行為，偽造有價證券後，復持以行使，其行使之低度
    行為，應為偽造之高度行為所吸收，均不另論罪；又被告行使如附表所示之偽造
    有價證券以調借現款之行為，本即包含詐欺罪之內涵，均不另論罪。按同時偽造
    同一被害人之多件同類文書或同一被害人之多張支票時，其被害法益仍僅一個，
    不能以其偽造之文書件數或支票張數，計算其法益，此與同時偽造不同被害人之
    文書或支票時，因有侵害數個人法益，係一行為觸犯數罪名者迴異（最高法院著
    有七十三年台上字第三六二九號判例意旨參照），故被告偽造如附表所示二紙支
    票，發票人既均為證人丙○○，應僅論以一罪。查被告因急需款項而無力清償貨
    款，一時失慮，始盜用證人丙○○之印章，冒用證人丙○○名義簽發支票，致罹
    重典，惟其亦於如附表所示之支票上背書，仍須負擔票據法上之責任，並未因此
    而獲得實質利益，對社會交易之影響程度尚屬輕微，其所為顯與一般偽造有價證
    券行為人係藉偽造有價證券行為以圖得不法利益，並擾亂票據正常流通之交易程
    序等重大經濟犯罪行為有間，且被告於犯罪後，復取得自訴人諒解，並已分期償
    還部分金額等情，亦經被告及自訴人於本院九十一年二月二十六日審理時陳明在
    卷，並有和解書一紙附卷可憑，倘科以法定最低度之刑即三年有期徒刑，猶嫌過
重，本院認其犯罪情狀，在客觀上足以引起一般同情，依刑法第五十九條規定，
    酌量減輕其刑。爰審酌被告之動機、目的、犯罪後已取得自訴人諒解，並達成和
    解，態度尚佳等一切情狀，量處如主文所之刑。又查，被告前未受有期徒刑以上
    刑之宣告，有卷附之臺灣臺中地方法院檢察署刑案資料查註紀錄表及臺灣高等法
    院被告全國前案紀錄表各一份可按，其一時失慮，致罹刑章，經此刑之宣告後，
    應知警惕而無再犯之虞，本院認所宣告之刑以暫不執行為適當，併諭知緩刑四年
    ，以啟自新。至如附表所示之偽造之支票二紙，不問屬於犯人與否，應依刑法第
    二百零五條之規定諭知沒收。
據上論斷，應依刑事訴訟法第三百四十三條、第二百九十九條第一項前段，刑法第二
百零一條第一項、第五十九條、第七十四條第一款、第二百零五條，罰金罰鍰提高標
準條例第一條前段，判決如主文。
中      華      民      國    九十一    年      三      月    十  二    日
                              臺灣臺中地方法院刑事第七庭
                               審判長法  官  夏  一  
                                     法  官  簡  源  希
     法  官  郭  妙  俐
右正本證明與原本無異。
如不服本判決，應於判決送達後十日內向本院提出上訴狀，上訴於臺灣高等法院臺中
分院( 須附繕本 )。
                                     書記官
中      華      民      國    九十一    年      三      月    十  三    日
附表：
編號  發票人    付款銀行          發票日    票面金額  票    號    帳號
                                           （新台幣）
一、  丙○○    臺中市第九信用    88/12/00   00000     000000    0000-0
                合作社一心分行
二、  同  右    同          右    89/01/00   00000     000000   同  右
附錄本案論罪科刑法條全文：
刑法第二百零一條
意圖供行使之用，而偽造、變造公債票、公司股票或其他有價證券者，處三年以上十
年以下有期徒刑，得併科三千元以下罰金。
行使偽造、變造之公債票、公司股票或其他有價證券，或意圖供行使之用，而收集或
交付於人者，處一年以上七年以下有期徒刑，得併科三千元以下罰金。
